【裁判字號】    99,訴,548
【裁判日期】    991019
【裁判案由】    毒品危害防制條例
【裁判全文】
臺灣基隆地方法院刑事判決               99年度訴字第548號
公  訴  人  臺灣基隆地方法院檢察署檢察官
被      告  乙○
上列被告因違反毒品危害防制條例案件，經檢察官提起公訴（99
年度毒偵字第1073號），被告就被訴事實為有罪之陳述，本院合
議庭裁定由受命法官獨任進行審判，經改依簡式審判程序審理後
判決如下：
    主  文
乙○施用第一級毒品，累犯，處有期徒刑捌月。
    事  實
一、乙○前因施用毒品案件，經本院裁定送觀察勒戒後，認有繼
    續施用毒品傾向，再經本院裁定令入戒治處所施以強制戒治
    ，於民國92年8 月21日執行期滿，由臺灣基隆地方法院檢察
    署檢察官以92年度戒毒偵字第61號為不起訴處分確定。復於
    上開強制戒治執行期滿後之5 年內，因施用第一級、第二級
    毒品案件，經本院以93年度訴字第696 號判決判處有期徒刑
    8 月、4 月，應執行有期徒刑10月確定，並於95年10月17日
    執行完畢。再因施用及持有第一級毒品案件，經本院以97年
    度訴字第1293號判決判處有期徒刑8 月、3 月確定；因施用
    第一級毒品案件，經本院以97年度訴字第1705號判決判處有
    期徒刑8 月確定，其因上開案件所處之刑，嗣經本院以98年
    度聲字第122 號裁定合併應執行有期徒刑1 年2 月確定；另
    因竊盜案件，經臺灣高等法院以97年度上易字第154 號判決
    判處應執行有期徒刑10月確定。其入監接續執行上開有期徒
    刑1 年2 月、10月後，於99年5 月25日假釋出監並付保護管
    束，保護管束期滿日為99年7 月7 日。
二、詎乙○猶不知戒除毒癮，於上開假釋期間內，復基於施用第
    一級毒品海洛因之犯意，於99年5 月25日晚間6 時許，在臺
    北縣土城市○○路○段某網咖，以將第一級毒品海洛因摻水
    注入注射針筒，再施打入身體之方式，施用第一級毒品海洛
    因1 次。嗣因其係施用毒品假釋受保護管人，依期於99年5
    月26日中午12時25分，前往臺灣基隆地方法院檢察署觀護人
    室接受採尿送驗，結果呈嗎啡之陽性反應，始悉上情。
三、案經臺灣基隆地方法院檢察署觀護人室簽分由該署檢察官偵
    查後起訴。
    理  由
壹、程序事項：
    本件被告乙○所犯者非為死刑、無期徒刑、最輕本刑為3 年
    以上有期徒刑之罪或高等法院管轄第一審案件，其於準備程
    序進行中，先就被訴事實為有罪之陳述，經告知其簡式審判
    程序之旨，並聽取公訴人、被告之意見後，本院業已依刑事
    訴訟法第273 條之1 第1 項之規定，裁定由受命法官獨任以
    簡式審判程序進行本案之審理。
貳、實體事項：
一、認定犯罪事實所憑之證據及理由：
    上開事實，業據被告於本院審理時坦承在卷，且其至臺灣基
    隆地方法院檢察署觀護人室接受採尿送驗，結果呈嗎啡之陽
    性反應，有台灣尖端先進生技醫藥股份有限公司濫用藥物檢
    驗報告、台灣基隆地方法院檢察署受保護管束人（被告）尿
    液檢體監管紀錄表、臺灣基隆地方法院檢察署施用毒品犯受
    保護管束人採尿報到編號表等件影本各1 紙附卷可稽，被告
    之自白核與事實相符，可以採信。綜上，本案事證明確，被
    告施用第一級毒品之犯行洵堪認定，應依法論科。
二、論罪科刑：
  (一)按毒品危害防制條例係於92年7 月9 日修正公布，自93年1
    月9 日起施行，其中第20條、第23條將施用毒品之刑事處遇
    程序，區分為「初犯」、「五年內再犯」、「五年後再犯」
    。依其立法理由之說明：「初犯」，經觀察、勒戒或強制戒
    治後，應為不起訴處分或不付審理之裁定；經觀察、勒戒或
    強制戒治執行完畢釋放後，「五年內再犯者」，因其再犯率
    甚高，原實施之觀察、勒戒及強制戒治既已無法收其實效，
    爰依法追訴或裁定交付審理。至於經觀察、勒戒或強制戒治
    執行完畢釋放後，「五年後再犯者」，前所實施之觀察、勒
    戒或強制戒治已足以遮斷其施用毒品之毒癮，為其自新及協
    助其斷除毒癮，仍適用「初犯」規定，先經觀察、勒戒或強
    制戒治之程序。從而依修正後之規定，僅限於「初犯」及「
    五年後再犯」二種情形，始應先經觀察、勒戒或強制戒治程
    序。倘被告於5 年內已再犯，經依法追訴處罰，縱其第三次
    （或第三次以上）再度施用毒品之時間，在初犯經觀察、勒
    戒或強制戒治執行完畢釋放五年以後，已不合於「五年後再
    犯」之規定，且因已於「五年內再犯」，顯見其再犯率甚高
    ，原實施觀察、勒戒或強制戒治，已無法收其實效，即應依
    該條例第10條處罰（最高法院95年度台非字第59號、第65號
    判決意旨及最高法院95年第7 次刑事庭會議決議意旨參照）
    。被告有如事實欄一所載，92年8 月21日強制戒治執行期滿
    ，且於上開強制戒治期滿後之5 年內，再因施用毒品案件，
    經法院判處徒刑確定等情，有臺灣高等法院被告前案紀錄表
    在卷可稽。被告既曾於「五年內再犯」，且經追訴處罰，竟
    又於如事實欄二所示之時間，施用第一級毒品，揆諸前揭說
    明，即非屬毒品危害防制條例第20條第3 項所定「五年後再
    犯」之情形，故檢察官依法逕行起訴，於法要無不合，合先
    敘明。
  (二)查海洛因係毒品危害防制條例第2 條第2 項第1 款所定之第
    一級毒品，被告如事實欄二所示非法施用第一級毒品海洛因
    之行為，核係犯毒品危害防制條例第10條第1 項之施用第一
    級毒品罪。被告因施用而持有第一級毒品海洛因之低度行為
    ，應為其施用第一級毒品之高度行為所吸收，不另論罪。又
    被告前曾受如事實欄一所示之有期徒刑執行完畢，有臺灣高
    等法院被告前案紀錄表在卷可按，其於有期徒刑執行完畢後
    ，5 年以內故意再犯本件有期徒刑以上之罪，為累犯，應依
    法加重其刑。爰審酌其犯罪之動機、曾有施用毒品之前科仍
    不知戒除，惟犯罪後坦承犯行，且所犯施用毒品犯行乃戕害
    自己身心健康，並未危及他人等一切情狀，量處如主文所示
    之刑。
據上論斷，應依刑事訴訟法第273 條之1 第1 項、第299 條第1
項前段，毒品危害防制條例第10條第1 項、第23條第2 項，刑法
第11條前段、第47條第1 項，判決如主文。
本案經檢察官甲○○到庭執行職務。
中    華    民    國    99    年    10    月    19    日
                  刑事第二庭法  官  劉桂金
以上正本證明與原本無異。
如不服本判決應於收受送達後10日內向本院提出上訴書狀，並應
敘述具體理由；其未敘述上訴理由者，應於上訴期間屆滿後20日
內向本院補提理由書(均須按他造當事人之人數附繕本)「切勿逕
送上級法院」。
中    華    民    國    99    年    10    月    19    日
                            書記官  劉如純
附錄本案論罪法條：
毒品危害防制條例第10條第1項
施用第一級毒品者，處6 月以上5 年以下有期徒刑。

司法院資訊處製作；財團法人民間司法改革基金會備份。
